【裁判字號】    97,上訴,93
【裁判日期】    970624
【裁判案由】    違反毒品危害防制條例
【裁判全文】
臺灣高等法院花蓮分院刑事判決          97年度上訴字第93號
上  訴  人
即  被  告  甲○○
                    臺灣花蓮監獄執行中
指定辯護人  余道明律師
上訴人因違反毒品危害防制條例案件，不服臺灣花蓮地方法院96
年度訴字第256號中華民國97年4月9日第一審判決（起訴案號：
臺灣花蓮地方法院檢察署96年度偵字第1616號），提起上訴，本
院判決如下：
    主  文
原判決關於販賣第二級毒品及定執行刑部分撤銷。
甲○○販賣第二級毒品共三罪，均累犯，各處有期徒刑七年六月
，未扣案之各次販賣第二級毒品所得新臺幣一千元均沒收，如全
部或一部不能沒收時，以其財產抵償之。應執行有期徒刑八年，
未扣案之販賣第二級毒品所得新臺幣三千元沒收，如全部或一部
不能沒收時，以其財產抵償之。
    事  實
一、甲○○曾於民國92年間因傷害案件，經法院判處有期徒刑4
    月確定；復於93年間因偽造文書案件，經法院判處有期徒刑
    5月確定，應執行刑為有期徒刑8月，於94年4月16日執行完
    畢。詎甲○○不知悔改，復意圖營利，基於販賣第二級毒品
    安非他命牟利之犯意，於96年3月24日之前約一、二星期，
    在花蓮縣吉安鄉○○村○○街75號5樓之1施月娥租居處附近
    ，先後販賣價值新臺幣（下同）1,000元之第二級毒品安非
    他命予魏文榮各一次；於同年3月22日下午2時30分許，在施
    月娥上開租居處，販賣價值1,000元之第二級毒品安非他命
    予葉俊男。共計得款3,000元。同年月24日上午12時許，警
    方搜索施月娥上開租居處時，在甲○○身上扣得供其施用之
    第二級毒品安非他命6包（毛重2.1公克，業經原審宣告單獨
    沒收銷燬確定），因而查知上情。
二、案經花蓮縣警察局鳳林分局報請臺灣花蓮地方法院檢察署檢
    察官偵查起訴。
    理  由
壹、證據能力部分：
一、按被告以外之人於審判外之言詞或書面陳述，除法律有規定
    者外，不得作為證據。被告以外之人於偵查中向檢察官所為
    之陳述，除顯有不可信之情況者外，得為證據，刑事訴訟法
    第159條第1項、第159條之1第2 項定有明文。次按被告以外
    之人於審判外之陳述，雖不符刑事訴訟法第159條之1至第15
    9條之4之規定，而經當事人於審判程序同意作為證據，法院
    審酌該言詞陳述或書面陳述作成時之情況，認為適當者，亦
    得為證據；當事人、代理人或辯護人於法院調查證據時，知
    有第159條第1項不得為證據之情形，而未於言詞辯論終結前
    聲明異議者，視為有前項之同意，同法第159條之5亦定有明
    文。
二、查被告甲○○及其辯護人對證人魏文榮、葉俊男於警詢、偵
    查中之陳述作為證據，並無意見，亦未於言詞辯論終結前聲
    明異議；本院審酌其等作證時所處之狀況，並無受外力不當
    干擾之情事，亦無顯有不可信之情形，以之作為證據自屬適
    當，揆之上開規定，均有證據能力。
貳、實體部分：
一、訊據被告矢口否認上開犯行，辯稱：伊僅是與魏文榮合資購
    買第二級毒品安非他命，並非販賣給他；伊根本不認識葉俊
    男，從未販賣第二級毒品安非他命予葉俊男云云。
二、經查：
（一）證人魏文榮於警詢時供稱：伊向被告買過一次安非他命
      2,000 元，重量0.5公克（警卷第22頁）；於偵查中進一
      步證稱：約於96年3月24日之前一、兩個星期，有在花蓮
      縣吉安鄉○○村○○街75號5樓之1屋外，向被告買過安非
      他命兩次，每次都買一、兩千元（偵查卷第20頁）。被告
      於偵查中雖否認販賣安非他命，惟於原審審理時已供承其
      於96年3月間，有交付毒品安非他命給魏文榮二次，並有
      收錢，各收1,000元等情（原審卷第31、145-1頁）；其於
      本院雖再否認販賣安非他命，只承認有交給魏文榮二次安
      非他命，供魏文榮施用，惟亦供稱伊有在施用安非他命，
      故伊知道交給魏文榮的是安非他命等語。二人就被告有於
      96 年3月間，交付毒品安非他命給魏文榮二次，並有收錢
      ，各收1,000元一節，所為之供述相符；參以被告自承曾
      提供安非他命給魏文榮施用（此部份業經原審判決確定）
      ，可知魏文榮與被告間並無嫌隙，無任意攀誣被告之必要
      ，所為不利於被告之陳述當可採信。則被告確有於96年3
      月間，販賣毒品安非他命給魏文榮二次，每次1,000元之
      事實，已可認定。被告所辯伊僅是與魏文榮合資購買第二
      級毒品安非他命，並非販賣給他云云，無非卸責之詞。證
      人魏文榮於原審雖改稱96年3月間並未與被告有毒品買賣
      ，警詢時所以供稱有向被告買1次第二級毒品安非他命，
      係配合警方要人交差，而檢察官偵查中所以證稱在查獲前
      一、二星期，向被告買第二級毒品安非他命二次，都買約
      1 、2千元等語，係為與警詢之證述相符，實際上伊僅有
      與被告合資購買云云；惟魏文榮已供陳在檢察官偵查中並
      未受有非法取供要求配合作證之情事（原審卷第206頁）
      ，足見其於偵查中之供詞並非為與警詢之供述相符，況所
      述購買之次數並非相符，益徵證人魏文榮於原審翻異前供
      ，純係附合迴護被告之詞，難以憑採。又證人魏文榮於警
      詢時雖供稱伊僅向被告買過一次安非他命，惟此與其在偵
      查中之供述及被告在原審之自白不符，本院因不予採擇，
      而認定其係向被告購買安非他命二次。至於每次買賣之金
      額究為若干，證人魏文榮先則供稱2,000元，後又供稱1、
      2,000元，並不確定，難以採擇，爰依罪疑唯輕原則，依
      被告所述，以每次販賣之金額1,000元認定之。
（二）證人葉俊男於警詢時供稱：伊於96年3月22日下午2時30分
      許，在施月娥租居處，向被告購買一次毒品安非他命（警
      卷第31頁）；於偵查中復證稱：有向被告買一次安非他命
      ，在96年3月22日，是朋友帶伊去向被告買，買了1,000元
      （偵查卷第12頁）；於原審亦為相同之證述。被告於原審
      審理時亦已供承其於96年3月間，有交付毒品安非他命給
      葉俊男，並有向葉俊男收錢等語（原審卷第31、145-1頁
      ）。二人所為之供述相符，足見被告此部份之自白與事實
      相符。則被告確有於96年3月22日販賣毒品安非他命1,000
      元給葉俊男一次之事實，已可認定。被告所辯伊根本不認
      識葉俊男，從未販賣第二級毒品安非他命予葉俊男云云，
      無非卸責之詞，不足採信。
（三）毒品買賣，為政府強力查緝之嚴重違法行為，均非公然為
      之，而販賣之利得，除販賣者坦承之外，實難查得實情，
      惟販賣第二級毒品安非他命犯行之法定刑度甚重，係眾所
      週知之事實，依一般經驗法則，販賣毒品者鋌而走險，苟
      非意在營利，所為何來？且被告已供承其交付安非他命給
      魏文榮及葉俊男時，並有收取金錢，足見被告販賣安非他
      命係基於不法牟利之之意圖。本件事證明確，被告犯行堪
      以認定。
三、核被告所為，係犯毒品危害防制條例第4條第2項之販賣第二
    級毒品罪。被告販賣第二級毒品安非他命前持有第二級毒品
    安非他命之行為，為販賣第二級毒品安非他命之高度行為所
    吸收，不另論罪。被告三次販賣第二級毒品，犯意各別，應
    分論併罰。又被告如事實欄所述之前科，有臺灣高等法院被
    告前案紀錄表在卷可憑，其於受有期徒刑執行完畢後，五年
    以內再故意犯本件有期徒刑以上之罪，均為累犯，除法定刑
    無期徒刑部分，依法不得加重外，其餘法定刑部分應依刑法
    第47條第1項之規定加重其刑。
四、原審對被告論罪科刑，固非無見。惟原判決認定被告販賣第
    二級毒品安非他命給魏文榮部分，僅述及證人魏文榮於原審
    之證詞係附和被告之陳述，及證人魏文榮與被告經隔離詢問
    結果，除合資購買一語相符外，餘均迥不相侔，難以採憑，
    應以魏文榮於偵查中之證述可採，就被告販賣第二級毒品安
    非他命予魏文榮之證據究為如何，並未加以論述；又原判決
    認定被告販賣第二級毒品安非他命給葉俊男部分，亦僅述及
    證人葉俊男於原審之證述，核與警詢及偵查中所述大致相符
    ，應以偵查中所述為準，惟偵查中所述究為如何，亦未引述
    ，均有判決不備理由之違背。被告上訴否認犯罪雖無理由，
    惟原判決此部份既有未合，仍應撤銷改判。爰審酌被告已有
    多項前科紀錄，素行非佳，為謀私利而販賣第二級毒品，嚴
    重影響國民健康，及其販賣毒品之次數、販賣所得之利益，
    犯罪後一再反覆其詞，否認犯行，態度不佳等一切情狀，分
    別量處如主文所示之刑，並定其應執行之刑。再被告販賣安
    非他命所得共3,000元，雖未扣案，然既為被告犯罪所得之
    財物，均應依毒品危害防制條例第19條第1項之規定分別諭
    知沒收，如全部或一部不能沒收時，應以其財產抵償之。
據上論斷，應依刑事訴訟法第369條第1項前段、第299條第1項前
段，毒品危害防制條例第4條第2項、第19條第1項，刑法第11條
前段、第47條第1項、第51條第5款，判決如主文。
本案經檢察官乙○○到庭執行職務。
中    華    民    國    97    年    6    月    24    日
                  刑事庭審判長法  官   林 慶 煙
                              法  官   許 仕 楓
                              法  官   賴 淳 良
以上正本證明與原本無異。
如不服本判決，應於判決送達後10日內向本院提出上訴狀。其未
述理由者，並應於提出上訴狀後10日內向本院補提理由狀 (須
附繕本)。
                              書記官  林 明 智
中    華    民    國    97    年    6     月    24    日
附錄：本案論罪科刑法條全文
毒品危害防制條例第4條第2項
製造、運輸、販賣第二級毒品者，處無期徒刑或 7 年以上有期徒
刑，得併科新臺幣 7 百萬元以下罰金。


司法院資訊處製作；財團法人民間司法改革基金會備份。
